【裁判字號】    94,建,406
【裁判日期】    950920
【裁判案由】    給付承攬報酬等
【裁判全文】
臺灣臺北地方法院民事判決               94年度建字第406號
原      告  鋐振企業有限公司
法定代理人  丁○○
訴訟代理人  王盈智律師
            周武榮律師
被      告  世紀羅浮大樓管理委員會
法定代理人  戊○○
訴訟代理人  乙○○
            丙○○
上列當事人間給付承攬報酬等事件，本院於中華民國95年9月6日
言詞辯論終結，判決如下：
    主  文
被告應給付原告新台幣伍拾壹萬柒仟玖佰元及自民國九十五年一
月五日起至清償日止，按年息百分之五計算之利息。
原告其餘之訴駁回。
訴訟費用由被告負擔十分之九，餘由原告負擔。
本判決第一項於原告以新台幣壹拾捌萬元供擔保後，得假執行。
但被告如以新台幣伍拾壹萬柒仟玖佰元為原告預供擔保，得免為
假執行。
原告其餘假執行之聲請駁回。
    事實及理由
壹、程序方面：被告世紀羅浮大樓管理委員會法定代理人於訴訟
    程序進行中變更為戊○○，此有台北市政府95年1月12日府
    工建字第09560164000號令影本乙份附卷可稽，並經戊○○
    具狀聲明承受訴訟，應予准許。
貳、實體方面：
一、原告主張：
  (一)原告於民國93年12月間，向被告承攬台北市○○區○○路
      51號世紀羅浮大樓之消防改善工程、消防防護計畫書，總
      金額為新台幣（下同）499,900元（包含保險費用20,000
      元），消防改善工程之部分原告已依約施作完成，並經兩
      造於94年2月1日會同驗收完畢。另消防防護計畫書之部分
      ，原告亦已依約提出，是原告均已履行完畢，惟被告除保
      險費20,000元已給付給保險公司外，有關消防改善工程及
      消防防護計畫書之部分至今均拒不付款，至今積欠原告承
      攬報酬479,900元尚未給付。
  (二)原告復於94年1月1日，向被告承攬上址世紀羅浮大樓之消
      防定期維護合約，合約期間為94年1月1日起至94年12月31
      日止，為期1年，合約屆滿1個月前，雙方如未以書面為反
      對之意思表示，則本合約自動延長至95年10月31日。合約
      期間內原告應定期提供上開大樓之消防設備維護作業，被
      告則應依約按月於次月10日前給付當月之維護費用19,000
      元（其中包含緊急發電機維護費用3,000元，及一般消防
      設備維護費用16,000元）予原告，詎被告因管理委員會之
      內部問題，竟於94年4月22日以存證信函發函給原告，通
      知原告於同年5月31日終止雙方合約，被告復要求原告配
      合辦理移交作業，被告並拒絕支付4月份及5月份之維護費
      用各19,000元，至今仍積欠原告38,000元之保養維護費用
      尚未清償。
  (三)又依兩造合約第9條之約定，被告得隨時以書面通知原告
      終止本契約，於通知到達原告後14日生效，但契約期限在
      1年以上（含1年）者，於通知到達原告後60日生效，惟被
      告亦得支付上述預告期間之服務費，即時終止本合約。本
      件合約自94年1月1日起迄94年12月31日止，為期一年，被
      告依約雖得隨時終止本件合約，但應於終止之意思表示到
      達原告後60日始生效力，或者於支付上開期間服務費後，
      即時終止本合約。本件被告既於94年4月底始發函終止，
      本合約自應於94年6月底始生終止的效力，詎被告竟提前
      於94年5月31日強行終止本件合約，拒絕原告提出給付，
      原告自得依約請求上述期間的服務費，是被告仍應給付原
      告6月份之消防維護費用計19,000元。綜上所述，被告應
      給付原告536,900元及其利息等，原告爰依法提起本件訴
      訟。
  (四)被告雖否認有關消防改善工程驗收單之真正，惟被告並不
      否認斯時被告與第三人矓徠企業管理顧問有限公司（下稱
      矓徠公司）簽訂管理顧問合約，矓徠公司並指派陳玄宗為
      管理中心之總幹事，負責處理世紀羅浮大樓之管理事宜，
      是陳玄宗縱令不是被告直接聘任，亦係代表被告管理世紀
      羅浮大樓相關事務，為被告之使用人或占有輔助人，原告
      與總幹事陳玄宗進行驗收點交，對被告亦生效力，不容被
      告空言否認。至於被告與矓徠公司間之內部關係，並非原
      告所得知悉，原告也無從置喙，衡情亦屬被告與矓徠公司
      間之法律關係，依法應由被告對矓徠公司提起訴訟解決，
      與本件並無關連。
    並聲明：
    (一)被告應給付原告536,900元，及自起訴狀繕本送達翌日（
      即95年1月5日）起至清償日止，按年息百分之五計算之利
      息。
    (二)願供擔保，請准宣告假執行。
二、被告則抗辯如下：
  (一)就「消防改善工程」與「消防防護計劃書」共479,900元
      部分：
    １、原告雖稱：已經依約提出「消防防護計劃書」云云，但
        該計劃書究竟於何時作成？交由被告何人簽收？原告應
        為舉證。另依消防法第13條第1項規定，製作該等「消
        防防護計劃書」之目的既係為向主管機關提出核備，則
        原告公司於完成後，是否已為呈送主管機關進行核備？
        核備之公文又何在？原告是否已經完成該等事務？原告
        亦應為舉證。
    ２、原告所提出之消防改善工程驗收單並非由被告任何委員
        簽收之驗收單，且對其上之驗收人「陳玄宗」並不具「
        代表管委會之權限」。被告經多次要求原告派員共同進
        行點交驗收，但原告均為拒絕。被告94年1月7日第五次
        會議第六項決議，請管理中心及矓徠公司辦理消防複檢
        事宜，並授權由主委、監委、財委同意後方可執行。矓
        徠公司之總幹事陳玄宗負責與原告接洽，94年2月1日陳
        玄宗既未通知被告，且更未會同被告人員，而自行製作
        驗收單，並於94年1月份及2月份費用申請單中請求支付
        系爭工程款440,000元。而財務委員李俊賢認為被告並
        未驗收，並且當初所發包之工程係為消防複檢，而原告
        又未提出已複檢通過之證明，經被告實際勘察後，亦發
        現原告並未依約施作工程，並且報價單所載者與實際清
        點者並不相符，故拒絕付款。
  (二)就「94年4、5、6月份之保養維護費用」57,000元部分：
    １、被告主張充其量僅發生「依約應於94年6月30日發生終
        止效力」，被告從未主張「願意支付不足預告期間之費
        用，提前終止」。兩造間之契約雖然於94年6月30日終
        止，但原告得請求勞務費用之依據，仍應以「已經依約
        提供勞務」為前提，而非只要有合約存在，就算不提供
        勞務，仍得請款」。
    ２、依保養合約第7條，詳列原告每月應提供之工作事項，
        且原告就其服務工作內容應每月提出維修紀錄、狀況報
        告及建議事項。則於94年4、5、6月間，原告究竟提出
        何種勞務？是否已經依約就其工作項目向被告提出「維
        修紀錄、狀況報告及建事項」？原告應為舉證。否則，
        原告徒以「契約存續」而不論「有無依約提供勞務？」
        向被告主張支付酬勞，顯無理由。
    並聲明：
    (一)原告之訴及其假執行之聲請均駁回。
    (二)如受不利之判決，願供擔保，請准宣告免為假執行。
三、兩造不爭執之事實：
  (一)原告於93年12月間，向被告承攬台北市○○區○○路51號
      世紀羅浮大樓之消防改善工程及消防防護計畫，約定報酬
      包括消防改善工程及消防防護計畫書部分479,900元、保
      險費用20,000元，合計總金額為499,900元。嗣被告已給
      付保險費20,000元予保險公司，至於消防改善工程及防護
      計畫書部分報酬479,900元（下稱系爭承攬報酬）則未給
      付原告。
  (二)原告於94年1月1日與被告訂立世紀羅浮大樓消防保養合約
      書（下稱系爭消防保養契約），向被告承攬世紀羅浮大樓
      之消防定期維護工作，合約期間為94年1月1日起至94年12
      月31日止，約定被告應按月給付原告保養維護費用19,000
      元。嗣被告於94年4月22日以存證信函發函通知原告於同
      年5月31日終止系爭消防保養契約，原告則自94年6月1日
      起未再提供消防保養服務。
四、兩造之爭點及論斷：
    原告主張其已依約履行系爭消防改善工程並提出消防防護計
    畫書，惟被告拒不給付系爭報酬479,900元，且另積欠原告
    94年4、5月份之保養維護費用38,000元，又被告提前於94
    年5月31日終止系爭消防保養契約，依約仍應給付94年6月份
    之保養維護費用19,000元等語。惟為被告所否認，並以前揭
    情詞置辯。茲就本件兩造之爭點論述如下：
  (一)按當事人主張之事實，經他造於準備書狀內或言詞辯論時
      或在受命法官、受託法官前自認者，無庸舉證。自認之撤
      銷，除別有規定外，以自認人能證明與事實不符或經他造
      同意者，始得為之。民事訴訟法第279條第1、3 項定有明
      文。又當事人對於他造主張之事實，於言詞辯論時不爭執
      者，依民事訴訟法第280條第1項之規定，視同自認。此之
      所謂「不爭執」，係指不陳述真否之意見而言，若已明白
      表示「對於他造主張之事實不爭執」，則為自認而非不爭
      執（最高法院83年度台上字第2594號判決要旨參照）。本
      件被告對於原告主張其已完成所承攬之系爭消防改善工程
      、消防防護計畫書及94年4、5月之消防保養維護工作，並
      經被告管理中心總幹事驗收簽名，被告尚積欠原告系爭承
      攬報酬479,900元及94年4、5月保養維護費用38,000元之
      各事實，於本院95年2月22日言詞辯論時明白表示「不爭
      執」，徵之上開說明，即為自認，原告就上開主張之事實
      即無庸舉證。嗣被告於95年3月29日主張撤銷上開自認，
      為原告所不同意，則依民事訴訟法第279條第3項之規定，
      被告自應證明上開自認與事實不實，始得撤銷之。
  (二)關於系爭消防改善工程及防護計畫書之承攬報酬479,900
      元部分之爭點：
    １、被告對於原告所提出之94年2月1日消防改善工程驗收單
        （下稱系爭驗收單）及防護計畫書，其形式真正並不爭
        執（見本院95年4月26日言詞辯論筆錄）。又被告與第
        三人矓徠公司簽訂管理顧問合約書，由矓徠公司負責處
        理世紀羅浮大樓之管理事宜並指派人員擔任管理中心總
        幹事之事實，為兩造所不爭執，且有管理顧問合約書附
        卷可稽，則總幹事於處理大樓管理事宜時對外自有代理
        被告之權限。而系爭驗收單業經矓徠公司當時所指派之
        總幹事陳玄宗於「驗收單位」欄下具名蓋章，其所生驗
        收之效力自及於被告。被告抗辯：驗收人陳玄宗並不具
        代表管委會之權限云云，自不足採。
    ２、而世紀羅浮大樓消防防護計畫業於94年3月10日經提報
        台北市政府消防局第一大隊城中分隊，該大樓93年及94
        年度均委託消防設備士辦理消防安全設備檢修申報事宜
        ，分別於93年4月12日及94年4月1日向台北市消防局第
        一大隊城中分隊提報該大樓年度消防安全設備檢修申報
        書。且該大樓經台北市政府消防局於93年5月19日、94
        年5月19日派員檢查，其消防安全設備性能均符合規定
        ，此有台北市政府消防局95年6月27日北市消預字第
        09532502300號函附卷可憑。則被告抗辯原告未依約施
        作系爭消防改善工程及提出防護計畫書云云，尚不足採
        。此外，被告復未舉出其他證據足以證明其自認與事實
        不符，則其主張撤銷自認，自不足採。準此，基於被告
        上開自認之事實，應認原告請求被告給付系爭消防改善
        工程及防護計畫書之承攬報酬479,900元，核為可採。
  (三)關於94年4、5月份之消防保養維護費用38,000元部分之爭
      點：
    １、證人甲○○到庭結證稱：「我是94年3月到95年3月底擔
        任總幹事，原告有進行消防保養，我沒有在保養單上簽
        名是因為我只有在原告請款單上所附的總表簽名。」等
        語在卷（見本院95年9月6日言詞辯論筆錄）。而甲○○
        係矓徠公司指派擔任被告管理中心之總幹事，為兩造所
        不爭執，至被告所指因矓徠公司債務不履行而於94年6
        月間終止其間之管理顧問合約乙節，縱屬可採，亦不影
        響契約終止前矓徠公司所指派之總幹事對外代理被告之
        權限。則原告有依約履行94年4、5月份之消防保養維護
        工作既經甲○○證述無訛，被告僅以原告所提出94年4
        、5月份之「消防保養單」未據總幹事簽名而否認原告
        有履行消防保養維護工作，即難採信。
    ２、此外，被告復未舉出其他證據足以證明其關於94年4、5
        月份消防保養維護費用部分之自認與事實不符，則其主
        張撤銷自認，自不足採。準此，基於被告上開自認之事
        實，應認原告請求被告給付系爭94年4、5月份之消防保
        養維護費用38,000元，亦為可採。
  (四)關於94年6月份之消防保養維護費用19,000元部分之爭點
      ：
    １、系爭消防保養契約第9條固約定：「甲方（即被告）得
        隨時以書面通知乙方（即原告）終止本契約，於通知到
        達乙方後14日生效，但其契約期限1年以上（含1年）者
        ，於通知到達乙方後60日生效。甲方亦得支付上述預告
        期間之服務費，即時終止本契約。」，惟系爭消防保養
        契約第15條第2項另約定：「本合約滿3個月後，甲方得
        隨時終止。」，互核以觀，上開第9條係定型化之印製
        條文，次序在後之第15條第2項則係以手寫方式之條文
        ，由此堪認，第15條第2項乃兩造針對有關終止契約之
        特別約定，易言之，系爭消防保養契約之期間為1年，
        依第9條規定被告終止契約應於60日前通知，否則須支
        付60日預告期間之服務費，惟兩造另於15條第2項特別
        約定契約期間滿3個月後，被告即得隨時終止契約而排
        除上開預告期間之限制。
    ２、本件被告於94年4月22日寄發存證信函，依契約第15條
        第2項規定通知原告於94年5月31日終止兩造間之系爭消
        防保養契約，此有存證信函附卷可稽。而被告為上開終
        止契約之表示時，系爭消防保養契約期間已滿3個月，
        依上開兩造之約定，被告得隨時終止契約而排除上開預
        告期間之限制，參以原告自94年6月1日起未再提供消防
        保養服務，亦為兩造所不爭執，由此堪認兩造間之系爭
        消防保養契約已於94年5月31日終止，且原告不得再依
        系爭消防保養契約第9條之約定請求預告期間之服務費
        。則原告請求被告給付94年6月份之消防保養維護費用
        19,000元，尚屬無據。
五、綜上所述，原告依承攬契約關係及系爭消防保養契約，請求
    被告給付消防改善工程及防護計畫書之承攬報酬479,900元
    、94年4、5月之消防保養維護費用38,000元，合計517,900
    元及自起訴狀繕本送達翌日（即95年1月5日）起至清償日止
    ，按年息百分之五計算之利息，為有理由，應予准許。逾此
    範圍之請求，為無理由，應予駁回。兩造均陳明願供擔保，
    分別聲請宣告假執行及免為假執行，經核原告勝訴部分並無
    不合，爰各酌定相當擔保金額併准許之。至原告敗訴部分，
    其假執行之聲請即失所依附，應併予駁回。
六、本件事證已明，兩造其餘攻擊防禦方法，核與本件判決結果
    不生影響，爰不再一一論述。
七、結論：原告之訴為一部有理由、一部無理由，依民事訴訟法
    第79條、第390條第2項、第392條第2項，判決如主文。
中    華    民    國    95    年    9     月    20    日
                  民事第二庭    法  官  鄭純惠
以上正本係照原本作成
如對本判決上訴，須於判決送達後20日內向本院提出上訴狀
中    華    民    國    95    年    9     月    20    日
                                書記官  陳素卿


司法院資訊處製作；財團法人民間司法改革基金會備份。
